【裁判字號】    98,家聲,266
【裁判日期】    980721
【裁判案由】    變更子女姓氏
【裁判全文】
臺灣高雄地方法院民事裁定             98年度家聲字第266號
聲  請  人  甲○○
                        之1
上聲請人聲請變更子女姓氏事件，本院裁定如下：
  主  文
變更聲請人所生子女呂景文（男，民國○○年○ 月○○日生，身分證
統一編號：Ｚ000000000號）之姓氏為母姓「穆」。
程序費用新臺幣壹仟元由聲請人負擔。
  理  由
一、本件聲請意旨略以：聲請人與呂振安並無婚姻關係，惟聲請
    人與案外人呂振安所生之非婚生子女呂景文（男，民國○○年
    ○ 月○○日生，身分證統一編號：Ｚ0000000000 號）經呂振安
    認領，且約定由聲請人監護，聲請人與聲請人母親長年獨自
    撫育子女呂景文，呂振安對呂景文從未聞問，亦無提供生活
    所需，近聲請人方得知呂振安已於95年10月15日死亡，並考
    量聲請人已另組家庭，且為感謝聲請人母親對呂景文教養之
    恩，希望呂景文能改為同姓。是以，上開子女呂景文由聲請
    人監護並獨自負扶養責任，爰依民法第1059條第5 項第2 款
    、第4 款規定，請求變更呂景文姓氏為母姓即聲請人之「穆
    」姓等語。
二、按「有下列各款情形之一，且有事實足認子女之姓氏對其有
    不利之影響時，父母之一方或子女得請求法院宣告變更子女
    之姓氏為父姓或母姓：一、父母離婚者。二、父母之一方或
    雙方死亡者。三、父母之一方或雙方生死不明滿三年者。四
    、父母之一方曾有或現有未盡扶養義務滿二年者。」，民法
    第1059條第5 項定有明文。
三、經查：聲請人上開主張，業據其於本院調查時到庭陳述綦詳
    ，並提出戶籍謄本5 紙為證；並經證人即聲請人子女呂景文
    到庭證稱屬實（見本院7 月15日訊問筆錄），是聲請人主張
    非婚生子女呂景文自出生起即由聲請人擔任其權利義務之行
    使或負擔迄今，並由聲請人及聲請人母親扶養、照顧呂景文
    ，且呂振安迄今未盡扶養義務已滿2 年之事實，堪信真實。
    本院審酌呂振安自呂景文出生時起，即未盡其對呂景文之扶
    養義務，迄今已滿2 年；且自呂景文出生起，呂景文均與聲
    請人同住，呂景文因與聲請人之姓氏不同，可能需面對同儕
    之詢問或異樣眼光，顯不利於呂景文身心健全之發展；況聲
    請人現已結婚另組家庭，有最新戶籍謄本1 份在卷可稽，是
    認呂景文從父「呂」姓對其人格發展確有明顯不利之影響，
    而有變更為母「穆」姓之必要。故本件聲請，與前揭規定核
    屬相符，是以於法有據，為有理由，應予准許，爰宣告變更
    呂景文之姓氏為母姓「穆」。
四、結論：本件聲請為有理由，應依非訟事件法第21條第2 項、
    第24條第1 項，民事訴訟法第95條、78條，裁定如主文第2
    項所示。
中    華    民    國    98    年    7     月  21     日
                  家事法庭法  官  郭慧珊
正本係照原本作成。
如不服本裁定，須於本裁定送達後10日內向本院提出抗告狀。
中    華    民    國    98    年    7     月  21     日
                          書記官  王少玲


司法院資訊處製作；財團法人民間司法改革基金會備份。
